臺灣高等法院高雄分院刑事判決　　　　96年度上訴字第1378號
上　訴　人　臺灣高雄地方法院檢察署檢察官
上　訴　人
即　被　告　丙○○
　　　　　　　　　　現於臺灣高雄看守所（
選任辯護人　王建宏　律師
上　訴　人
即　被　告　己○○（原名樊宇龍）
選任辯護人　王進勝　律師
　　　　　　吳賢明　律師
　　　　　　黃淑芬　律師
上　訴　人
即　被　告　戊○○
選任辯護人　戴國石　律師
被　　　告　丁○○
上列上訴人因被告等殺人等案件，不服臺灣高雄地方法院95年度
重訴字第82號中華民國96年4 月30日第一審判決（起訴案號：臺
灣高雄地方法院檢察署95年度少連偵字第73號），提起上訴，本
院判決如下：
    主  文
原判決撤銷。
丙○○共同傷害人之身體，處有期徒刑捌月，減為有期徒刑肆月
；又共同連續殺人，處有期徒刑壹拾陸年，褫奪公權捌年，扣案
之刀械壹支沒收；應執行有期徒刑壹拾陸年貳月，褫奪公權捌年
，扣案之刀械壹支沒收。
己○○、戊○○共同傷害人之身體，各處有期徒刑捌月，各減為
有期徒刑肆月；又共同殺人，各處有期徒刑壹拾貳年，均褫奪公
權陸年，扣案之刀械壹支沒收；各應執行有期徒刑壹拾貳年貳月
，均褫奪公權陸年，扣案之刀械壹支沒收。
丁○○共同傷害人之身體，處有期徒刑捌月，減為有期徒刑肆月
，如易科罰金，以銀元參佰元即新臺幣玖佰元折算壹日。
    事  實
一、丙○○、己○○、戊○○、丁○○於民國95年4 月17日晚間
    9 時許，偕同陳愉雯（丙○○女友）及林佳欣（丁○○女友
    ）6 人，分乘車牌號碼YAI-067 、L37-029 （由戊○○不知
    情之友人陳英存向不知情之李榮偉所借用）、L38-288 號3
    部機車，前往高雄市三民區○○○路317 號吳明皇所經營之
    「鱉爐小吃店」用餐飲酒，適遇甲○○、乙○○與梁美瑜3
    人亦在該店內用餐，後於同日晚間10時許，葉家宏撥打電話
    與乙○○聯絡，得知乙○○與甲○○、梁美瑜在上開店內用
    餐，葉家宏遂於隨後抵達，迨其走入上開店內時，因未立即
    發現乙○○等人所在座位，乃對坐在第一桌之丙○○、己○○、戊○○及丁○○等人注視許久，引起丙○○等4 人之不
    悅。席間，丙○○等4 人因見葉家宏不斷望向己桌，認葉家
    宏係有意挑釁，復見甲○○起身至店外撥打手機，乃認甲○○係欲聯絡幫手到場助勢，迄於同日晚間11時18分許，由己○○結帳後，丙○○、戊○○、丁○○及陳愉雯、林佳欣等
    人紛紛走至店外準備離開，此時葉家宏亦高聲呼喊買單，丙○○、己○○、戊○○及丁○○4 人見狀甚為不滿，乃在店
    外共同謀議動手毆打教訓葉家宏等人，丙○○並自其車牌號
    碼YAI-067 號機車之置物箱內取出刀械1 支（刀刃約13公分
    ）藏放於身上後，即與己○○、戊○○及丁○○共同在店外
    守候葉家宏等人，丁○○另趁隙先將陳愉雯及林佳欣先帶至
    一旁巷口等候。迨葉家宏一行人走出店外，正欲各自騎乘機
    車離去之際，丙○○、己○○、戊○○及丁○○即共同基於
    傷害之犯意，由己○○、戊○○先上前拉扯質問葉家宏「剛
    剛在看三小」，丙○○再隨之上前推打葉家宏之肩膀，葉家
    宏作勢還手，己○○即出手將葉家宏推開，甲○○、乙○○
    見狀立刻趨前勸架，惟雙方一言不合開始拉扯，丁○○見狀
    亦隨即於路旁撿拾他人棄置之塑膠球棒4 支，並上前加入丙○○、己○○、戊○○共同毆打葉家宏、乙○○2 人，雙方
    毆打過程中，甲○○與乙○○先將手持塑膠棒之丁○○拉開
    ，而丙○○則與己○○、戊○○3 人徒手圍打葉家宏，致葉
    家宏一度跌倒在地，因此受有前額及右顴骨突起瘀傷，範圍
    徑6 公分、右唇瘀傷腫脹之傷害，另乙○○則受有頭皮挫擦
    傷及左臉腫脹等傷害。己○○及戊○○再一左一右將葉家宏
    拉至路邊停放之自小客車旁，丙○○另出示上開其預藏之刀
    械，嚇令葉家宏停手，然葉家宏未予理會，反欲出手搶下該
    刀械，致丙○○右手遭該刀械割傷流血，丙○○因遭激怒，
    遂基於殺人之概括犯意，並與在場之己○○、戊○○共同基
    於殺人之犯意聯絡，明知人體胸腔內有心、肺等脆弱、重要
    器官，如受尖銳之刀械穿刺足以致死，亦明知在眾人共同圍
    毆1 人之情形下，人數較多之一方往往仗恃人多而失去理智
    枉顧人命，下手不知節制，由己○○與戊○○分站左右架持
    葉家宏，並將葉家宏壓制在路邊自小客車旁，再由丙○○持
    上開刀械刺入葉家宏前胸計4 刀、左手前臂與左大腿前側各
    1 刀，適上開「鱉爐小吃店」老闆吳明皇走出店外，見葉家
    宏全身是血，大聲呼喊要葉家宏趕快離開，而甲○○見狀亦
    趕緊上前出手制止，葉家宏始得趁隙獨自跑向對街，丙○○
    、己○○、戊○○遂轉而欲追打甲○○，丙○○並與甲○○
    發生拉扯，但為甲○○掙脫，並將丙○○所持刀械甩落地上
    ，丙○○再次受激怒，乃獨自承上開殺人之概括犯意，明知
    人體腹部亦有肝腎等重要器官，且柔軟無骨，受刀穿刺極易
    腹腔出血致死，仍拾起該把被甲○○甩在地上之刀械刺入甲○○之左、右腹部各1 刀，旋經乙○○上前將甲○○拉開，
    而己○○、戊○○、丁○○見葉家宏流血後，即分別由己○○搭載戊○○、丁○○搭載林佳欣騎乘機車逃逸，丙○○隨
    後亦騎乘機車搭載陳愉雯離去，各自躲藏，並以手機簡訊互
    詢案情發展，丙○○另將上開刀械棄置於高雄市○○區○○
    街旁之排水溝內。嗣員警據報到場，當場扣得塑膠球棒4 支
    ，並立即將葉家宏、甲○○、乙○○送往高雄醫學大學附設
    中和紀念醫院急救，葉家宏因受有受有前額及右顴骨突起瘀
    傷，範圍徑約5 公分，右唇瘀傷腫脹、兩手瘀傷、左前胸壁
    胸骨旁乳頭高度，45度右下斜銳器穿刺傷（創長約2 公分）
    、左胸壁背側肩胛外緣乳頭高度，45度右下斜銳器穿刺傷（
    創長約1.5 公分）、右前胸壁胸骨旁6 、7 肋間高度，30度
    左下斜銳器穿刺傷（創長約5 公分）、右前胸壁乳頭下3 公
    分高度，45度右下斜銳器穿刺傷（創長約5 公分）、左手前
    臂外側穿刺刀傷，與手臂軸向平行（長約5 公分）、左大腿
    前側，髖關節下方60度右下斜穿刺刀傷（長約10公分），造
    成心臟穿刺致心包填塞，不治死亡；甲○○受有肝臟穿刺傷
    併腹內出血及後腹腔穿刺併血腫等傷害，經緊急施以手術後
    始倖免於難。後經檢察官核發拘票，為警於翌日分別逮捕丙○○、己○○、戊○○及丁○○4 人，經丙○○帶同警方前
    往上開水溝內取出上揭刀械1 支扣案，並由丙○○、己○○
    提出當日所穿深藍色、黑色T 恤各1 件，始循線查獲上情。
二、案經被害人葉家宏之母庚○○及被害人甲○○、乙○○分別
    訴由高雄市政府警察局三民第一分局移送臺灣高雄地方法院
    檢察署檢察官偵查起訴。
    理  由
甲、程序方面：
一、按被告以外之人於審判外之言詞或書面陳述，除法律有規定
    者外，不得作為證據，刑事訴訟法第159 條第1 項定有明文
    。本件證人甲○○、乙○○、梁美瑜、陳愉雯於警詢中所言
    ，均係被告以外之人於審判外之陳述，且無刑事訴訟法第15
    9 條之2 、第159 條之3 各款所定可信之特別情況，依上開
    條文規定，尚不得作為證據。
二、次按被告以外之人於審判外之陳述，雖不符前4 條之規定，
    而經當事人於審判程序同意作為證據，法院審酌該言詞陳述
    或書面陳述作成時之情況，認為適當者，亦得為證據；又按
    當事人、代理人或辯護人於法院調查證據時，知有第159 條
    第1 項不得為證據之情形，而未於言詞辯論終結前聲明異議
    者，視為有前項之同意，刑事訴訟法第159 條之5 第1 、2
    項分別定有明文，而上開規定之立法意旨在於傳聞證據未經
    當事人之反對詰問予以核實，原則上先予排除，惟若當事人
    已放棄詰問或未聲明異議，基於證據資料愈豐富，愈有助於
    真實發現之理念，且強化言詞辯論主義，法院自可承認該傳
    聞證據例外擁有證據能力。經查，證人庚○○、張麗香、林
    佳欣、吳明皇、吳恆佳、李榮偉、陳英存、陳淑玲於警詢中
    之陳述，及卷附高雄醫學大學附設中和紀念醫院疑非病死病
    歷摘要報告表、臺灣高雄地方法院檢察署法醫驗斷書、相驗
    相片、相驗屍體證明書、法務部法醫研究所鑑定書等文件，
    雖均係被告以外之人於審判外之陳述，性質上屬傳聞證據，
    惟均經檢察官、被告及辯護人同意作為證據，又本院審酌該
    言詞及書面陳述作成時之情況，並查無其他不法之情狀，足
    認為得為本案之證據，依刑事訴訟法第159 條之5 之規定具
    有證據能力。
三、再按除顯有不可信之情況外，公務員職務上製作之紀錄文書
    、證明文書及從事業務之人於業務上或通常業務過程所須製
    作之紀錄文書、證明文書，均得作為證據，刑事訴訟法第15
    9 條之4 第1 款、第2 款定有明文，是除能證明有顯不可信
    之情況外，該等紀錄文書或證明文書當然具有證據能力而得
    作為認定犯罪之證據。本件卷附高雄市政府警察局刑事鑑識
    中心刑案現場勘察紀錄暨所附現場圖、重大刑案通報單、申
    請支援刑案現場勘察通報單、刑事案件證物採驗紀錄表、現
    場勘察採證物品清冊，係承辦警員至現場後，依據現場狀況
    、被害人屍體情形及採證處理經過所製作之紀錄，內容均依
    實際觀察結果製作，業經證人即製作警員楊振宇於原審到庭
    具結證述無誤（見原審卷(二)第311 頁至第312 頁），而該等
    文書並未為任何犯罪嫌疑之主觀認定，無顯不可信之情況，
    依刑事訴訟法第159 之4 第1 款規定，得為證據。
乙、實體方面：
壹、訊據上訴人即被告丙○○固坦承其與被告己○○、戊○○、
    丁○○共同毆打被害人葉家宏、告訴人乙○○，而其於雙方
    毆打過程中持刀殺害被害人葉家宏及刺傷告訴人甲○○，致
    被害人葉家宏不治死亡，並致告訴人甲○○受有上開傷害之
    事實不諱，惟就告訴人甲○○部分矢口否認有何殺人未遂之
    犯行，亦否認有共同傷害乙○○；上訴人即被告己○○、戊○○亦均坦承與被告丙○○、丁○○共同毆打被害人葉家宏
    及告訴人乙○○之行為，惟均矢口否認有何殺人犯行；被告
    丁○○對其於上揭時、地，與被告丙○○、己○○、戊○○
    共同毆打被害人葉家宏及告訴人乙○○之事實，均坦承不諱
    。被告丙○○辯稱：當時告訴人甲○○抓住我的手，我要求
    他放手，但告訴人甲○○不放，還要搶我的刀子，因為告訴
    人甲○○的體型很高大，如果刀子被搶走會對我不利，我一
    時緊張才會傷害告訴人甲○○，至於乙○○受傷部分，我並
    沒有打他等語；被告己○○、戊○○則辯稱：我們2 人並未
    將被害人葉家宏架住讓丙○○刺殺，當時我們2 人係在與告
    訴人甲○○扭打，不知被告會拿刀刺被害人葉家宏等語。
貳、經查：
一、被告4人共同傷害部分：
（一）案發當天被告丙○○、己○○、戊○○、丁○○4 人係與
      林佳欣、陳愉雯共同前往鱉爐小吃店吃宵夜，當時甲○○
      、乙○○及梁美瑜亦在鄰桌用餐，後來葉家宏進來找甲○○等人，葉家宏走到被告丙○○等人之桌邊時，一直看著
      被告等人，不久甲○○外出打電話，被告4 人遂認為對方
      是要叫人來修理被告4 人，已甚為不悅，迄於晚間11時20
      分被告等人買單準備離去，但葉家宏等人亦向店方說要結
      帳，被告4 乃認為葉家宏等人挑釁意味明顯，決定在門口
      等候，迨葉家宏走出店外後，己○○、戊○○先上前質問
      ，甲○○及乙○○則過來勸架並將雙方拉開，後來被告丙○○先以拳頭毆打葉家宏，被告己○○、戊○○及丁○○
      亦開始毆打葉家宏及甲○○、乙○○等情，均業據被告丙○○、己○○、乙○○、丁○○於警詢及偵查中自承無誤
      （見警卷第2 頁、第3 頁、第7 頁、第10頁、第11頁、第
      14頁、第15頁及偵卷第7 頁、第8 頁、第11頁、第14頁、
      第15頁、第17頁、第18頁），核與證人陳愉雯於偵查中證
      稱當天其與男友即被告丙○○、丁○○及其太太、己○○
      、戊○○到鱉爐，後來葉家宏走進來到其等座位旁，被告
      己○○當時有喝酒，便覺得葉家宏在瞪他，其等覺得對方
      的眼神、態度都很奇怪，氣氛不好，後來被告己○○提議
      離開不要喝了，買單之後在外面準備牽車，就聽到對方也
      要買單而且很大聲等語（見偵查卷第36頁），及證人乙○○證稱：當天葉家宏是後來才到的，被告等人坐在第一桌
      ，葉家宏進來時以為其與甲○○係坐在第一桌，所以有看
      被告等人一下，葉家宏坐下後，對方就一直瞪著葉家宏看
      ，其有問葉家宏什麼事，並叫葉家宏不要理會，當天由其
      結帳，後來老闆說有東西沒拿，其回頭去拿衣服，回頭時
      便看到對方3 人圍住葉家宏，其與甲○○過去勸阻說「有
      事好好談」，對方質問葉家宏「剛才在店裡是看三小」（
      台語），葉家宏有向對方道歉，但對方就出手打葉家宏等
      情（見偵查卷第36頁、原審卷(一)第141 頁），證人甲○○
      證稱：當天乙○○打電話給葉家宏，後來葉家宏過來，其
      有聽見乙○○問葉家宏「那些人你認識嗎」，席間其出去
      接了1 通電話，不久對方結帳，15分鐘之後其等亦結帳，
      其與乙○○、葉家宏牽車準備離開時，有3 名男子圍上葉
      家宏，一開始口氣還算平和，後來口氣越來越差，其沒有
      聽到內容，其與乙○○把車停好過去跟對方說「有事好好
      說」，對方說不需要再談，然後就有人打過來等情（見偵
      查卷第96頁），均大致相符，自堪信為真實。是本件起因
      係被告4 人於葉家宏進入上開小吃店時，遭葉家宏看了一
      眼，席間復見甲○○外出撥打電話，並緊接在後結帳，乃
      認對方欲聯絡友人到場助勢，挑釁意味濃厚，因而心生不
      滿，遂共同謀議在店外等候，欲教訓葉家宏等人，迨葉家
      宏等人走出店外後，雙方一言不合，被告4 人乃共同基於
      傷害之犯意，毆打葉家宏及告訴人乙○○，應堪認定。
（二）被告4 人就其等確有共同毆打被害人葉家宏及告訴人乙○○之事實，均坦承不諱，核與證人即告訴人乙○○於原審
      到庭結證稱：當時與其等發生衝突者確為被告4 人，被告
      丙○○拿刀子從外面繞過其他被告走過來，然後被告丁○○一過來就拿球棒朝其與甲○○打，其看到葉家宏被圍毆
      倒在地上，然後被告己○○、戊○○將葉家宏拉起來，葉
      家宏要掙扎，被告己○○及戊○○便將葉家宏架到旁邊靠
      在轎車上，被告丙○○拿刀刺葉家宏，葉家宏有站起來走
      到對面車道，被告丙○○刺完葉家宏之後，就要過來刺其
      與甲○○，甲○○被刺兩刀等情（見原審卷(一)第142 頁至
      第147 頁），證人即告訴人甲○○亦於原審時證稱：當時
      對方有一人對其揮拳，後來大家就一起上，其中有3 人對
      付葉家宏，其係遭被告丁○○拿球棒毆打，乙○○將被告
      丁○○拉開後，其過去打該3 名正在毆打葉家宏之人，該
      3 人在打葉家宏時，已經有刺的動作了，葉家宏走開後，
      被告丙○○與戊○○過來，被告丙○○拉住其手，其將被
      告丙○○甩掉並與之拉扯，便遭被告丙○○拿刀刺到腹部
      2 刀等情（見原審卷(二)第303 頁至第305 頁）亦相符合。
      而原審經當庭勘驗「鱉爐小吃店」於案發當日之現場監視
      光碟之內容，結果為：(一)該部監視器畫面係針對小吃店
      騎樓及其前方人行道所拍攝。(二)23時18分00秒，穿著白色
      襯衫之葉家宏自小吃店走出，並與甲○○、乙○○、梁美
      瑜在人行道前短暫交談。(三)23時18分30秒，葉家宏走出人
      行道外機車停放處，2 名深色衣服男子上前與其發生推打
      拉扯，甲○○及乙○○見狀亦上前。(四)23時18分45秒，甲○○、乙○○將該2 名男子架開，葉家宏退至甲○○、乙○○後方。(五)23時18分50秒，數人扭打成一團，且逐漸移
      動至馬路中央。(六)23時19分03秒，2 名深色衣服男子往畫
      面左方追逐葉家宏，乙○○、甲○○則繼續與另2 人打鬥
      。(七)23時19分11秒，該2 名深色衣服男子共同圍打葉家宏
      ，葉家宏一度被打倒在地，旋又爬起身。(八)23時19分22秒
      ，該2 名深色衣服男子將葉家宏逼退至人行道處，另有1
      名男子上前，惟因該處遭騎樓柱子遮擋攝影鏡頭，未能看
      見之後過程。當時甲○○與另1 人在馬路中間拉扯，乙○○則在畫面右方。嗣後1 名男子往左走至葉家宏等人所在
      處。(九)23時19分35秒，小吃店老闆上前勸架。(十)23時20分
      48秒，眾人持續鬥毆，並逐漸往左方退出畫面。(十一)23時21
      分34秒，乙○○獨自走回小吃店前。(十二)23時21分48秒，甲○○獨自走回小吃店前。(十三)23時22分23秒，警車到場。(十四)
      23時24分10秒，員警詢問乙○○。15.23時24分19秒，救護
      車到場等情，此有光碟片及原審勘驗筆錄（見原審卷(一)第
      139頁）附卷可稽，而被告己○○、戊○○自承畫面中該
      2 名深色衣服男子為其2 人無誤，被告丙○○亦供稱其係
      見被告己○○、戊○○2 人過去之後，其才跟著過去等語
      在卷（見原審卷(一)第139 頁）。而本院於96年8 月27日應
      被告戊○○之辯護人要求，當庭勘驗上開光碟結果：「
    影片中人物穿著、特徵：
      (1)丙○○：穿深色外套，中分頭。
      (2)戊○○：深灰上衣，棕褲，斜背包包。
      (3)己○○：黑色外套
      (4)丁○○：淺棕上衣
      (5)葉家宏：白色襯衫，深色長褲
      (6)甲○○：七分褲，深色短T恤搭白色背心、涼鞋。
      (7)乙○○：黃色長袖連帽上衣，白色短褲。
    23.18.30～40：戊○○、丁○○與葉家宏發生爭執並拉扯
      23.18.50～19.00 ：丁○○衝出揮打葉家宏，甲○○、夏
      23.19.00～10：甲○○、乙○○與丁○○於畫面右方持續
      23.19.10～20：己○○、丙○○與葉家宏持續扭倒（由畫
      23.19.20～30：21秒開始，己○○拉住葉家宏之左手，許
      23.19.30～40：戊○○於30秒時走至馬路中間，33秒許庭
      23.19.40～50：39秒丙○○做撿拾之動作，轉往與戊○○
      23.19.50～00；甲○○、丙○○抱住扭打，乙○○於兩人
      23.20.00～10：04秒戊○○進入畫面，未加入戰局，持續
      23.20.10～20：12秒不知名第5 人從畫面右方出現，走至
      23.20.20～30：21秒丙○○撿拾路上棍棒敲打機車。28秒
      23.20.30～40：丙○○持續毆打2 人，第5 人跟進觀望。
              ～50：畫面中無人
      23.20.50～00：50秒丁○○等3 人走出，另一部機車接出
      有本院之勘驗筆錄及所附之勘驗紀錄在本院卷第130 頁、
      第131 頁、第151 頁、第152 頁足憑。
（三）又被害人葉家宏受有前額及右顴骨突起瘀傷，範圍徑約5
      公分，右唇瘀傷腫脹、兩手瘀傷之傷害（刀傷部分另詳後
      述），而告訴人乙○○則受有頭皮挫擦傷、左臉腫脹之傷
      害乙節，亦有法務部法醫研究所95年5 月18日（95）醫鑑
      字第0813號鑑定書、高雄醫學大學附設中和紀念醫院95年
      4 月18日診字第950418017 號診斷證明書在警訊卷可查。
（四）是本件被告4 人在上開小吃店外，由被告丙○○持刀械、
      被告丁○○持球棒，與被告己○○、戊○○2 人徒手，共
      同毆打葉家宏及告訴人乙○○，並致葉家宏及乙○○受有
      上開傷害之事實，應堪認定。
二、被告丙○○、己○○、戊○○3 人共同殺害葉家宏部分：
（一）本件被害人葉家宏身受多處刀傷，即：(1)左前胸壁胸骨旁
      乳頭高度，45度右下斜銳器穿刺傷，創長約2 公分，單刃
      刀、刃部向右下，傷口哆開，深抵胸骨未穿透胸壁；(2)左
      胸壁背側肩胛外緣乳頭高度，45度右下斜銳器穿刺傷，創
      長約1.5 公分，單刃刀，刃部向右下，傷口哆開，穿透胸
      壁進入胸腔；(3)右前胸壁胸骨旁6 、7 肋間高度，30度左
      下斜銳器穿刺傷，創長約5 公分，單刃刀，刃部向左下，
      傷口哆開，穿透胸壁向左斜走進入胸腔及縱隔腔；(4)右前
      胸壁乳頭下3 公分高度，45度右下斜銳器穿刺傷，創長約
      5 公分，單刃刀，刃部向右下，傷口哆開，止於第6 肋骨
      前未穿透胸壁；(5)左手前臂外側穿刺刀傷，與手臂軸向平
      行，長約5 公分，深及肌肉組織；(6)左大腿前側，髖關節
      下方60度右下斜穿刺刀傷，長約10公分，深及皮下脂肪組
      織；而上開刀傷(3)進入胸腔穿刺右肺下葉續而穿刺縱隔腔
      右面進入心包穿刺右心室前壁，刀傷(2)進入胸腔穿刺左肺
      下葉，心包填塞，兩側胸腔出血，被害人葉家宏係因胸部
      刀傷，心臟穿刺，心包填塞死亡之事實，業經臺灣高雄地
      方法院檢察署檢察官督同法醫師相驗屬實，並經法務部法
      醫研究所鑑定無訛，此有臺灣高雄地方法院檢察署法醫驗
      斷書、相驗屍體證明書、法務部法醫研究所（95）醫鑑字
      第0813號鑑定書告各1 份、被害人解剖相片附卷足稽，而
      被告丙○○自承當日僅其1 人持刀等語在卷（見原審卷(一)
      第21頁），此外，復有刀械1 支扣案可資佐證。是被告丙○○於上開時、地，持扣案刀械刺入被害人葉家宏胸腔，
      致被害人受傷不治死亡之事實，堪以認定。
（二）按「殺人與傷害人致死之區別，應以加害人有無殺意為斷
　　　，不能因與被害人素不相識，原無宿怨，即認為無殺人之
      故意」、「刑法上殺人罪與傷害人致死罪之區別，本視加
      害人有無殺意為斷，被害人所受之傷害程度，固不能據為
      認定有無殺意之唯一標準，但加害人之下手情形如何，於
      審究犯意方面，仍不失為重要參考資料」，最高法院55年
      臺上字第1291號、20年非字第104 號分別著有判例意旨可
      資參照。又殺人與傷害致人於死之區別，應以加害人有無
      殺意為斷，不以兇器種類及傷痕之多少為絕對標準，亦不
      能因與被害人素不相識，原無宿怨，事出突然，即認為無
      殺人之故意。又下手之情形如何，於審究犯意方面，為重
      要參考資料，故認定被告是否有殺人犯意，自應審酌當時
      情況，視其下手之輕重、加害之部位等，以為判斷之準據
      （最高法院90年度臺上字第1808號判決意旨）。被告丙○○於原審審理時自承：我拿刀是要殺葉家宏，但一開始只
      是要嚇葉家宏，係葉家宏抓住我手，我要葉家宏放手，葉
      家宏也不放，我因手受傷流血才會動手，我因爭執生氣才
      會拿刀殺葉家宏，我係面對葉家宏順勢刺下去，不記得幾
      刀，有超過1 刀等語明確（見原審卷(二)第261 頁、卷(一)第
      152 頁）。另按胸腔部位係人體心、肺及主要血管所在，
      以利刃刺入，足以導致死亡，此為眾所週知之事實，被告
      丙○○對此亦無不知之理，而案發當日其所持之單刃刀械
      1 支，刃長13公分，最寬處為4 公分，亦有相片3 幀附卷
      可憑，並有該刀械1 支扣案可證。本件被告丙○○因不滿
      被害人葉家宏在店內看其一眼，認葉家宏有挑釁之意，乃
      於店外守候欲質問並教訓葉家宏，惟其出示身上刀械時，
      竟遭葉家宏出手搶奪，並致其手不慎割傷，情緒顯已憤怒
      難當，而其以上開刀械刺入葉家宏胸腔共計4 刀，深度分
      別深抵胸骨、穿透胸壁進入胸腔、穿透胸壁向左斜走進入
      胸腔及縱隔膜、止於第6 肋骨前未穿透胸壁，造成右肺下
      葉穿刺續而穿刺縱隔腔右面進入心包穿刺右心室前壁、左
      肺下葉穿刺，心包填塞，兩側胸腔出血，足見被告丙○○
      刺入時用力之猛，且其當時復非刺入1 刀隨即停手，而係
      接續朝葉家宏胸部刺殺多刀，益徵被告丙○○當時確有致
      被害人於死之犯意甚明。
（三）按「意思之聯絡並不限於事前有所謀議，即僅於行為當時
  　　有共同犯意之聯絡者，亦屬之，且其表示之方法，亦不以
      明示通謀為必要，即相互間有默示之合致，亦無不可」、
      「共同正犯之意思聯絡，不限於事前有所協議，其於行為
      當時，基於相互之認識，以共同犯罪之意思參與者，亦無
      礙於共同正犯之成立」，最高法院73年臺上字第2364號、
      73年度臺上字第1886號判例意旨可資參照。而共同實施犯
      罪行為，在合同意思範圍內，相互利用他人之行為，以達
      其犯罪之目的，原不必每一階段均參與，祇須分擔犯罪行
      為之一部，即應對於全部所發生之結果共同負責（最高法
      院94年度臺字第5480號判決意旨）。本件被告己○○、戊○○固辯稱其2 人並未架持葉家宏，與被告丙○○亦無殺
      人之犯意聯絡云云。惟查，當天葉家宏遭被告等人圍毆倒
      在地上後，被告己○○、戊○○將葉家宏拉起來，葉家宏
      要掙扎，被告己○○及戊○○便將葉家宏架到旁邊壓著躺
      在轎車上面，一人拉一邊，被告丙○○則拿刀子朝葉家宏
      胸口猛刺，葉家宏的腳有舉起來擋，後來葉家宏去車子那
      邊被拉出來時，身上就都是血，葉家宏被刺之後有自己爬
      起來，而對方並沒有跑掉，被告己○○、戊○○看到葉家
      宏流血之後，並沒有要救葉家宏的意思騎車就跑了等情，
      業經證人乙○○於原審時結證綦詳（見原審卷(一)第142 頁
      至第144 頁、第147 頁），而證人梁美瑜亦於原審時結證
      稱：當時葉家宏被2 個人拉到車子那邊，被告己○○、戊○○係左右拉，像架住一樣，一人拉一手，伊有看見被告
      丙○○拿刀子，但沒有看到被告丙○○刺葉家宏，只看到
      有一直戳的動作，葉家宏則一直叫，刺的時候係在店的左
      邊，其有看到葉家宏流血，因為當天葉家宏係穿白色的衣
      服等語（見原審卷(一)第196 頁至第197 頁、第200 頁）相
      符，另證人即被告丙○○亦證稱：我係在白色轎車旁邊刺
      葉家宏的，當時被告己○○、戊○○在毆打葉家宏，葉家
      宏伸手抓住我手，將我手抓傷，我叫葉家宏放手，但葉家
      宏不放，我便拿刀刺葉家宏，當時我與葉家宏面對面，因
      為被告己○○、戊○○站在葉家宏的左右邊，所以我不會
      刺到該2 人，當天被告己○○、戊○○在葉家宏取機車而
      發生爭執時，我便已將刀子拿出來，被告己○○、戊○○
      應該有看到等情明確（見原審卷(一)第149 頁至第150 頁、
      第152 頁至第153 頁）。而當天被告己○○、戊○○確有
      共同將葉家宏逼退至人行道處，再由被告丙○○上前乙節
      ，亦經原審勘驗現場光碟如前，而本院勘驗結果，如前所
      述，雖未看見被告己○○與戊○○各站在葉家宏之左右側
      ，分別拉著葉家宏之左、右手，令被告丙○○持刀朝葉家
      宏刺殺之畫面，但卻見到被告己○○拉住葉家宏之左手，
      被告丙○○做出由下往上刺的動作，參以錄影光碟限於所
      拍攝之角度，有些畫面被擋住，無法看見，又畫面並非甚
      為清晰，且案發時間甚短，因此有些畫面雖未在錄影光碟
      出現，但不得因此而否認被告等或證人上開所述之案發情
      節。復參以被害人葉家宏身上所受刀傷共計6 刀，其中有
      4 刀均集中於胸部，有深達胸腔及縱隔膜者，亦經法醫研
      究所鑑定如前，則以葉家宏之年輕力強，其遭人持刀攻擊
      時，如未思強奪刀械，亦當設法逃離，若非遭第三人強架
      ，而不得動彈，豈會毫無招架而令被告丙○○集中砍刺於
      胸部要害，刀傷既深且多，此均益證上開證人乙○○、梁
      美瑜之證詞，與事實相合。足見當時被告己○○、戊○○
      確有於左右兩側架持葉家宏甚明，其2 人辯稱並未架住葉
      家宏，顯係事後卸責之詞，不足採信。另被告丙○○既係
      刺入葉家宏之胸部及手足多達6 刀，則在旁之被告己○○
      、戊○○見被告丙○○係持刀刺入葉家宏之胸腔之人體重
      要部位，明知此舉可能導致死亡，且當時葉家宏所著白色
      上衣，亦已滲出大量血跡，於此6 刀之過程中，竟完全未
      加阻止，益見其等2 人於被告丙○○刺殺葉家宏時，彼此
      間已產生默示之合致，被告己○○、戊○○之辯護人為其
      2 人辯稱當天打鬥過程前後僅2 分鐘，並無足夠時間供其
      2 人與被告丙○○謀議，且其2 人對於被告丙○○突然持
      刀行兇之行為無法預見云云，均係避重就輕之詞，亦不足
      採。是以，被告己○○、戊○○，與被告丙○○就上開殺
      害葉家宏犯行，確有犯意聯絡與行為分擔，已甚明確。
三、被告丙○○單獨殺人未遂（甲○○）部分：
（一）案發當晚葉家宏遭被告丙○○持刀刺殺後，即往對街逃離
      ，而被告丙○○便轉而追逐乙○○及甲○○，並拿刀刺殺
      甲○○，但被甲○○拉住，後來甲○○被刺了第一刀後，
      又被刺第二刀，甲○○係分別被刺腹部二側，之後被告丙○○便逃走等情，業經證人乙○○於原審審理時證述明確
      （見原審卷(一)第143 頁、第145 頁），而證人即告訴人甲○○亦證稱：葉家宏跑開之後，被告丙○○及戊○○便過
      來毆打我，被告丙○○有拉我的手，被我甩掉，後來我與
      被告丙○○有拉扯，被告丙○○便刺我腹部左邊靠近肚子
      的地方，我被刺了2 刀，左邊先被刺，後來右邊也被刺到
      ，右邊那一刀有傷到肝，流更多血，被告丙○○不可能是
      不小心刺到我的，因為當時我係與被告戊○○在拉扯，被
      告丙○○過來幫被告戊○○拉我，我將被告丙○○甩開，
      刀子有掉下去，被告丙○○把刀子撿起來，當時我與被告
      戊○○還在拉扯，被告丙○○便過來將被告戊○○推開，
      被告戊○○就走了，之後被告丙○○就刺我，被告丙○○
      係站在我右前方面對我的位置等語綦詳（見原審卷(二)第30
      4 頁、第309 頁），而被告丙○○亦自承當時係因被害人
      甲○○動手與其搶刀子，而且其叫甲○○放手，甲○○也
      不放手，其才會刺甲○○的等語在卷（見原審卷(二)第308
      頁至第309 頁）。告訴人甲○○遭被告丙○○持刀刺傷，
      受有肝臟穿刺傷併腹內出血、後腹腔穿刺傷併血腫之傷害
      ，而告訴人甲○○於當日經送往高雄醫學大學附設中和紀
      念醫院急救，由急診室入開刀房施行肝臟修補手術，於翌
      日入外科加護病房治療乙節，亦有診斷證明書1 紙附於警
      訊卷第78頁可稽，自堪認定。
（二）被告丙○○明知告訴人甲○○手無寸鐵，竟於正面持刀刺
　　　向告訴人甲○○左側腹部等要害部位，且並未停手，隨即
  　　再刺入右側腹部，而該2 刀傷深度已穿刺肝臟及腹腔，顯
      然可見被告丙○○當時持刀殺人時下手之兇猛；再者，被
      告丙○○對於其持利刃器朝告訴人甲○○腹部要害處刺入
      之行為，將導致他人死亡結果之發生可能性，應不能謂無
      預見，而竟仍悍然為之，益見其殺意之堅。另參以被告丙○○因葉家宏出手搶奪其所持刀械，致其手割傷，遂憤恨
      難當，當場基於殺人之犯意而持刀刺入葉家宏胸腔多刀，
      業如前述，迨葉家宏負傷逃往對街後，被告丙○○與告訴
      人甲○○拉扯，因告訴人甲○○甩開其手，致其手中之刀
      械掉落在地，遂再次持刀刺殺甲○○，而依當時時間緊接
      ，被告丙○○復係先後遭葉家宏、甲○○反抗，受激之心
      理狀態相當，足徵被告丙○○持刀刺殺告訴人甲○○之行
      為，係承續之前刺殺葉家宏之同一概括犯意，已甚明顯。
      被告丙○○之辯護人為其辯稱當初係因甲○○過來阻擋，
      因為腹部係人體最大面積所在之處，所以被告丙○○才刺
      到甲○○，應無重傷害或殺人之故意云云，顯係卸責之詞
      不足採信。
四、至證人即告訴人甲○○於原審另證稱當天除了被告4 人之外
    ，尚有第5 人在場，被告丙○○、己○○、戊○○對付葉家
    宏時，被告丁○○拿球棒毆打其與乙○○，後來還有另外1
    人也衝過去打葉家宏，其便拉住該第5 人，而其與被告丁○○拉扯時，曾遭該第5 人腳踢及撞擊等語（見原審卷(二)第30
    4 頁、第310 頁），惟其於警詢及偵查中均指稱當時對方僅
    係被告4 人及另2 名女子在場，從未提及有第5 名男子，此
    有其警詢及偵查筆錄在卷可佐，而其於原審審理時亦證稱該
    第5 人係其事後觀看監視錄影帶時始行發覺等語在卷，故堪
    認證人甲○○於案發現場亦未目擊該第5 人在場，而僅看見
    係被告4 人動手無誤，此與被告4 人歷來之供述、所有在場
    人即證人乙○○、梁美瑜、陳愉雯、林佳欣、吳明皇、吳恆
    佳證述之內容均相符合，雖本院當庭勘驗現場監視錄影帶內
    容，確實於23時19分17秒時出現不知名之第5 人與甲○○拉
    扯，且在23時19分25～30秒，甲○○抱住該不知名之第5 人
    ，該不知名之第5 人於43秒攻擊乙○○，46秒消失於畫面右
    方等情，有本院前開勘驗結果在卷可憑。然案發現場係於小
    吃店前方之人行道上，任何人均得以通過該處，而證人甲○○於錄影帶內所見之第5 人，可能係不相干之路人，見狀亦
    趕來湊熱鬧參一腳，被告4 人亦不知有該不知名之第5 人，
    更否認認識該人，更無任何證據足認該人與被告4 人有任何
    關係，故雖有不知名之第5 人存在，但與被告4 人並無任何
    關係，難認與被告4 人有共犯關係，其此部分所為指述，本
    院尚無從逕予採認。故當天與葉家宏及告訴人甲○○、乙○○衝突者，應僅被告4 人，堪以認定。
五、綜上所述，足見被告丙○○、己○○、戊○○上開所辯，均
    係卸責之詞，不均足採。此外，本件復有高雄市政府警察局
    刑事鑑識中心刑案現場勘察報告暨所附現場圖、重大刑案通
    報單、現場相片、手機簡訊相片在卷可參，及上衣2 件、塑
    膠球棒4 支扣案可證。本件事證明確，被告4 人犯行，均堪
    認定。
參、查被告4 人行為後，如附表所示之相關法律均業經變更，並
    俱於民國95年7 月1 日施行，玆經整體比較結果，裁判時法
    並未較為有利於被告等4 人，從而依刑法第2 條第1 項規定
    ，自應適用各該行為時法，亦即修正前法至明。
肆、按「殺人行為之傷害事實，除其先祇有傷害人之故意，嗣後
    始另行起意殺人者應併合論罪外，當然吸收於殺人行為之內
    」，最高法院23年上字第2783號判例意旨參照。是核本件被
    告丙○○傷害告訴人乙○○及被害人葉家宏之行為，係犯刑
    法第277 條第1 項之傷害罪，其另行起意殺害被害人葉家宏
    之行為，係犯刑法第271 條第1 項之殺人既遂罪，其已著手
    殺害告訴人甲○○，惟未發生死亡結果之行為，係犯同法第
    271 條第2 項、第1 項之殺人未遂罪；被告己○○、戊○○
    2 人傷害告訴人乙○○、被害人葉家宏之行為，係犯刑法第
    277 條第1 項之傷害罪，其2 人另行起意殺害被害人葉家宏
    之行為，係犯刑法第271 條第1 項之殺人既遂罪；被告丁○○傷害被害人葉家宏及告訴人乙○○之行為，係犯刑法第27
    7 條第1 項之傷害罪。檢察官認被告丙○○、己○○、戊○○等3 人係出於未必故意而為殺人行為，惟該被告3 人係針
    對被害人葉家宏之胸部要害直接攻擊，顯出於明知並有意使
    其發生之直接故意，而非容任其發生而已，檢察官此部分見
    解，尚有未合；又檢察官起訴書就被告丙○○持刀刺殺告訴
    人甲○○之行為，認涉犯刑法第277 條第1 項之傷害罪嫌，
    嗣經公訴檢察官更正起訴法條為278 條第2 項、第1 項之重
    傷害未遂罪嫌，亦有未合，惟其基本社會事實既屬同一，自
    應由本院予以審理，並就此部分變更起訴法條。被告丙○○
    、己○○、戊○○3 人就殺害被害人葉家宏之行為，及被告
    4 人就傷害告訴人乙○○、被害人葉家宏之行為，分別有犯
    意聯絡與行為分擔，應論以共同正犯。被告4 人原先基於共
    同傷害之單一犯意，在時間、空間均為密接之情形下，分工
    毆打被害人葉家宏及告訴人乙○○，應係單一傷害犯意下之
    接續動作，為接續犯，應僅成立一罪；且因一傷害行為致被
    害人葉家宏、告訴人乙○○受傷，均應為想像競合犯，依刑
    法第55條規定，從一重處斷。雖被告丙○○、己○○、戊○○嗣另起殺人犯意，然共同正犯之所以應對其他共同正犯所
    實施之犯罪行為負其全部責任者，係以就其行為具有犯意之
    聯絡為限，若他犯所實施之行為，已超越共犯原先計畫之範
    圍，而為其所難預見者，則僅就其所知之程度，令負刑責，
    未可概以共同正犯論，是本件被告丁○○依原先謀議內容既
    僅及共同毆打教訓之認知，且依其在場情形亦難認其有殺死
    被害人葉家宏之意，則嗣後被告丙○○、己○○、戊○○等
    共犯變異以殺人犯意持刀刺殺被害人葉家宏，顯非被告丁○○主觀上得以預見，亦非其本意，被告丁○○自不負殺人部
    分之共犯刑責。再被告丙○○前後2 次殺人既遂、未遂犯行
    ，均時間緊接，手法相同，觸犯構成要件同一之罪名，顯係
    基於概括犯意反覆為之，應修正前刑法第56條連續犯之規定
    ，從一重論以連續殺人既遂罪處斷，並依法加重其刑（所犯
    殺人罪之法定刑死刑、無期徒刑部分，依刑法第64條第1項
    、第65條第1 項之規定，均不得加重其刑，故僅就本刑中之
    有期徒刑部分加重之）。另被告丙○○、己○○、戊○○3
    人，原係與被告丁○○以傷害之犯意聯絡，而圍毆被害人葉
    家宏，於圍毆過程中，被告丙○○、己○○、戊○○3 人明
    知持刀械刺入人體，可能造成死亡之結果，仍將原先對被害
    人葉家宏之傷害犯意變更至殺人之犯意聯絡，揆諸前開判例
    ，其等先前之傷害被害人葉家宏之行為，仍應與殺人行為併
    合處罰。
伍、不另為無罪諭知部分：
一、公訴意旨另以：被告丙○○、己○○、戊○○、丁○○等人
    於當日用餐完畢走出店門後，被告丙○○即由機車內取出刀
    械1 支藏於身上預備行兇，夥同被告己○○、戊○○及丁○○等4 人分持塑膠球棒，基於共同傷害告訴人甲○○之犯意
    聯絡，在鱉爐小吃店門外守候；嗣於同日23時30分許，葉家
    宏一行人結帳後，步出鱉爐小吃店門口，各自欲騎乘機車離
    去時，己○○與戊○○先向前拉扯質問葉家宏，告訴人甲○○及乙○○見狀趕忙過去勸架，雙方一言不和，被告丙○○
    、丁○○即加入與被告己○○、戊○○分持塑膠球棒著手共
    同毆打葉家宏等3 人，因認被告4 人就告訴人甲○○部分均
    另涉有刑法第277 條第1 項之傷害罪嫌云云。
二、按犯罪事實應依證據認定之，無證據不得認定犯罪事實；不
    能證明被告犯罪者，應諭知無罪之判決，刑事訴訟法第154
    條第2 項及第301 條第1 項分別定有明文。次按認定不利於
    被告之事實，須依積極證據，苟積極證據不足為不利於被告
    事實之認定時，即應為有利於被告之認定，更不必有何有利
    之證據；又事實之認定，應憑證據，如未能發現相當證據，
    或證據不足以證明，自不能以推測或擬制之方法，以為裁判
    基礎；而刑事訴訟法上所謂認定犯罪事實之積極證據，係指
    適合於被告犯罪事實之認定之積極證據而言，雖不以直接證
    據為限，間接證據亦包括在內；然而無論直接或間接證據，
    其為訴訟上之證明，須於通常一般之人均不致有所懷疑，而
    得確信其為真實之程度者，始得據為有罪之認定，倘其證明
    尚未達到此一程度，而有合理之懷疑存在時，致使無從形成
    有罪之確信，根據「罪證有疑，利於被告」之證據法則，即
    不得遽為不利被告之認定（最高法院30年度上字第816 號、
    29年度上字第3105號、40年度台上字第86號及76年度台上字
    第4986號判例意旨參照）。
三、公訴人認被告丙○○、己○○、戊○○、丁○○4 人涉犯傷
    害告訴人甲○○之犯行，係以被告4 人之供述、告訴人甲○○之指訴及診斷證明書1 紙為其論罪依據。
四、惟觀之上開診斷證明書僅記載告訴人甲○○受有肝臟穿刺傷
    併腹內出血、後腹腔穿刺傷併血腫之傷害，此有該診斷證明
    書在卷可憑，而上開傷害係因被告丙○○持刀刺殺所造成，
    亦已如前述，且依該等傷勢之特徵，顯非由被告等人徒手或
    持球棒所致，是依現存證據資料，除被告丙○○基於殺人犯
    意，持刀刺殺告訴人甲○○2 刀，致其受有上開傷害之外，
    尚無其他證據足以認定被告4 人另有何種傷害行為，並致告
    訴人甲○○另受有何等傷害，此部分自難為被告等人不利之
    認定，此部分原應就被告等4 人為無罪諭知，惟此部分犯行
    ，與前開起訴論罪（傷害罪）科刑部分，具有想像競合犯之
    實質上一罪關係，爰均不另為無罪判決之諭知，併此敘明。
陸、原判決以被告丙○○、己○○、戊○○、丁○○罪證明確，
    因予論罪科刑，固非無見；惟查：（一）修正前刑法第37條
    第2 項規定，宣告6 月以上有期徒刑，依犯罪之性質認為有
    褫奪公權之必要者，宣告褫奪公權1 年以上10年以下，修正
    後改為宣告1 年以上有期徒刑，依犯罪之性質認為有褫奪公
    權之必要者，宣告褫奪公權1 年以上10年以下，屬對於行為
    人有利之修正，但依最高法院95年第8 次刑事庭會議決議：
    「從刑附屬於主刑，除法律有特別規定外，依主刑所適用之
    法律，因此本件被告所犯之殺人罪，所處之刑均為10年以上
    ，無論依修正前或修正後刑法第37條第2 項規定，均須宣告
    褫奪公權，何況本件被告丙○○、己○○、戊○○所犯之殺
    人罪部分，其主刑既適用修正前之刑法，故褫奪公權之從刑
    自應一體適用，故應依刑法第2 條第1 項前段之規定，適用
    修正前之規定，原判決於附表新舊法比較結果，認為應依刑
    法第2 條第1 項後段規定，適用修正後之刑法第37條第2 項
    ，但於據上論結欄卻引用修正前刑法第37條第2 項，有前後
    矛盾之違誤。（二）惟查中華民國96年罪犯減刑條例已經於
    96年7 月4 日公布，自96年7 月16日施行。被告4 人所犯傷
    害罪之犯罪時間在96年4 月24日以前，所犯之罪合於中華民
    國96年罪犯減刑條例第2 條第1 項第3 款之減刑條件，且無
    不予減刑之情形，應減其刑期二分之一，原判決就此部分未
    及審酌，自有未洽。檢察官循告訴人庚○○（葉家宏之母）
    之請求提起上訴，略以被告4 人迄今未與被害人達成和解，
    原審量刑過輕為由，指摘原判決不當，不無理由；被告丙○○上訴意旨，則以殺害葉家宏部分量刑過重，其餘部分則否
    認犯罪，被告己○○、戊○○上訴意旨，則均否認有共同殺
    害葉家宏，傷害部分則以量刑過重為由，指指摘原判決不當
    ，雖無理由，然原判決既有上開可議之處，自屬無可維持，
    應由本院將原判決予以撤銷改判。爰審酌被告丙○○、己○○、戊○○及丁○○，僅因懷疑遭人瞪視挑釁，竟分別基於
    殺人及傷害犯意，無端持刀及球棒公然逞兇，手段兇暴，分
    別致被害人葉家宏死亡、告訴人甲○○受有肝臟穿刺傷併腹
    內出血及後腹腔穿刺併血腫之傷害、被告乙○○受有頭皮挫
    擦傷及左臉腫脹之傷害，手段實屬兇殘，被告丙○○、己○○、戊○○枉顧人命，造成無可挽救之遺憾，使被害人家屬
    痛失至親，而本件被害人葉家宏僅為在通常飲食店內用餐之
    尋常客人，無端遭此橫禍，其等所為對社會治安之危害甚鉅
    ，被告己○○、戊○○犯後復均狡詞否認犯行，及被告4 人
    迄今仍未與被害人家屬及告訴人達成和解，賠償損失，且均
    未見其等有何悔悟之意，本應從重量行，惟念被告4 人均年
    輕識淺，且無前科，素行尚佳，此有臺灣高等法院被告前案
    紀錄表在卷可查，而被告丙○○已自白大部分犯行，被告丁○○亦始終坦承犯罪等一切情狀，分別酌情量處主文第二項
    、第三項、第四項所示之刑，被告4 人所犯傷害罪均依中華
    民國96年罪犯減刑條例第2 條第1 項第3 款規定，減其宣告
    刑為有期徒刑4 月，其中被告丁○○部分並依修正前刑法第
    41 條 第1 項前段規定，諭知如易科罰金，以銀元300 元即
    新台幣900 元折算1 日。另依被告丙○○、己○○、戊○○
    所犯殺人之犯罪性質，認有宣告褫奪公權之必要，分別依修
    正前刑法第37條第2 項規定，宣告褫奪公權8 年、6 年。並
    就被告丙○○、己○○、戊○○部分各依修正前刑法第51條
    第5款 規定，定其應執行刑。扣案之刀械1 支，係被告丙○○所有，供其犯殺人罪所用之物，應依刑法第38條第1 項第
    2 款規定，宣告沒收。至扣案球棒4 支，雖係供被告4 人傷
    害所用之物，惟係被告丁○○臨時於路邊取得，尚非被告等
    人所有，自不得宣告沒收。而扣案之上衣2 件，雖係被告丙○○、己○○所有，惟僅係其2 人平日穿著之衣物，非供本
    件犯罪之用，亦毋庸宣告沒收，均附此敘明。
據上論斷，應依刑事訴訟法第369 條第1 項前段、第364 條、第
299 條第1 項前段、第300 條，刑法第2 條第1 項前段、第28條
、第271 條第1 項、第55條、第38條第1 項前段，修正前刑法第
56條、第51條第5 款、第41條第1 項前段、第277 條第1 項、第
37 條 第2 項，罰金罰鍰提高標準條例第1 條前段、廢止前罰金
罰鍰提高標準條例第2 條，中華民國96年罪犯減刑條例第2 條第
1 項第3 款、第7 條，判決如主文。
本案經檢察官陳建年到庭執行職務。
中　　華　　民　　國　　96　　年　　9 　　月　　10　　日
                  刑事第二庭  審判長法  官  林正雄
                                    法  官  陳啟造
                                    法  官  黃壽燕
以上正本證明與原本無異。
傷害部分不得上訴。
殺人部分如不服本判決應於收受本判決後10日內向本院提出上訴
書狀，其未敘述上訴理由者，並得於提起上訴後10日內向本院補
提理由書狀（均須按他造當事人之人數附繕本）「切勿逕送上級
法院」。
中　　華　　民　　國　　96　　年　　9 　　月　　10　　日
                                    書記官  梁雅華
附錄本件判決論罪科刑法條：
刑法第271條第1、2項
殺人者，處死刑、無期徒刑或 10 年以上有期徒刑。
前項之未遂犯罰之。
修正前刑法第277條第1項
傷害人之身體或健康者，處 3 年以下有期徒刑、拘役或 1 千
元以下罰金。
附表：刑法修正施行後新舊法之比較適用
┌──┬──┬──────────────┬──┬─────────────────────────────────┐
│編號│條號│新法                        │比較│理由                                                              │
│    │    ├──────────────┤    │                                                                  │
│    │    │舊法                        │結果│                                                                  │
├──┼──┼──────────────┼──┼─────────────────────────────────┤
│1   │28  │新條文二人以上共同實行犯罪之│    │舊法「實施」一語，依實務見解認係涵蓋陰謀、預備、著手、實行概念在內│
│    │    │行為者，皆為正犯。          │    │（司法院31年院字第240 號解釋），即承認陰謀共同正犯、預備共同正犯，│
│    │    │                            │    │非僅侷限於直接從事構成犯罪事實之行為，故解釋上包括「共謀共同正犯」│
│    │    ├──────────────┼──┤，基於近代刑法之個人責任原則及法治國人權保障之思想，應以不承認「陰│
│    │    │舊條文二人以上共同實施犯罪之│    │謀共同正犯」與「預備共同正犯」為當，新法為杜爭議，而將「實施」一語│
│    │    │行為者，皆為正犯。          │    │，修正為「實行」；且修正後，並無礙於「共謀共同正犯之存在」。故依新│
│    │    │                            │    │舊法均成立共同正犯（實施正犯或共謀共同正犯），因其成立要件及刑罰效│
│    │    │                            │    │果均未變更，自無新舊法比較之問題，應適用現行刑法第28條。          │
├──┼──┼──────────────┼──┼─────────────────────────────────┤
│2   │33  │新條文主刑之種類如下：      │    │舊法第33條第5 款規定，罰金：1 元以上，修正後則提高為，罰金：新臺幣│
│    │    │一、死刑                    │    │1 千元以上，以百元計算之。                                        │
│    │    │二、無期徒刑                │    │罰金之定義既已修正，法定刑為罰金者，其法定最低度罰金亦提高為新臺幣│
│    │    │三、有期徒刑：2 月以上，15年│    │一千元，致刑度有加重之情形，不論宣告罰金與否，應依新法第2 條第1 項│
│    │    │    以上。但遇有加減時，得減│    │前段之規定，適用行為時法。（最高法院決議第三點參照）。            │
│    │    │    至2 月未滿，或加至20年。│    │                                                                  │
│    │    │四、拘役：1 日以上，60日未滿│    │                                                                  │
│    │    │    。但遇有加重時，得加至12│    │                                                                  │
│    │    │    0 日。                  │    │                                                                  │
│    │    │五、罰金：新臺幣1 千元以上，│    │                                                                  │
│    │    │    以百元計算之。          │    │                                                                  │
│    │    │                            │    │                                                                  │
│    │    ├──────────────┼──┤                                                                  │
│    │    │舊條文主刑之種類如下：      │ˇ  │                                                                  │
│    │    │一、死刑                    │    │                                                                  │
│    │    │二、無期徒刑                │    │                                                                  │
│    │    │三、有期徒刑：2 月以上，15年│    │                                                                  │
│    │    │    以上。但遇有加減時，得減│    │                                                                  │
│    │    │    至2 月未滿，或加至20年。│    │                                                                  │
│    │    │四、拘役：1 日以上，2 個月未│    │                                                                  │
│    │    │    滿。但遇有加重時，得加至│    │                                                                  │
│    │    │    4 個月。                │    │                                                                  │
│    │    │五 罰金：1 元以上。         │    │                                                                  │
│    │    │                            │    │                                                                  │
├──┼──┼──────────────┼──┼─────────────────────────────────┤
│3   │37  │新條文I宣告死刑或無期徒刑  │    │舊法第37條第2 項規定，宣告6 月以上有期徒刑，依犯罪之性質認為有褫奪│
│    │    │   者，宣告褫奪公權終身。   │    │公權之必要者，宣告褫奪公權1 年以上10年以下，修正理由認為，宣告六月│
│    │    │II 宣告1 年以上有期徒刑，依 │    │以上未滿1 年有期徒刑者，犯罪情狀多屬輕微，並無褫奪公權之必要。宜將│
│    │    │   犯罪之性質認為有褫奪公權 │    │其宣告刑下限由6 月酌改為1 年，可見修正後已提高從刑褫奪公權之門檻，│
│    │    │   之必要者，宣告1 年以上10 │    │屬對於行為人有利之修正，但依最高法院95年第8 次刑事庭會議決議，其中│
│    │    │   年以下褫奪公權。         │    │一(五)「從刑附屬於主刑，除法律有特別規定外，依主刑所適用之法律，因此│
│    │    │III 褫奪公權，於裁判時併宣告 │    │本件被告所犯之殺人罪，所處之刑均為10年以上，無論依修正前或修正後刑│
│    │    │   之。                     │    │法第37條第2 項規定，均須宣告褫奪公權，何況本件之主刑既適用修正前之│
│    │    │Ⅳ 褫奪公權之宣告，自裁判確 │    │刑法，故褫奪公權之從刑自應一體適用，故應依刑法第2 條第1 項前段之規│
│    │    │   定時發生效力。           │    │定，應適用修正前刑法第37條第2 項之規定。                          │
│    │    │Ⅴ 依第二項宣告褫奪公權者， │    │                                                                  │
│    │    │   其期間自主刑執行完畢或赦 │    │                                                                  │
│    │    │   免之日起算。但同時宣告緩 │    │                                                                  │
│    │    │   刑者，其期間自裁判確定時 │    │                                                                  │
│    │    │   起算之。                 │    │                                                                  │
│    │    ├──────────────┼──┤                                                                  │
│    │    │舊條文I宣告死刑或無期徒刑  │ˇ  │                                                                  │
│    │    │   者，宣告褫奪公權終身。   │    │                                                                  │
│    │    │II 宣告6 月以上有期徒刑，依 │    │                                                                  │
│    │    │   犯罪之性質認為有褫奪公權 │    │                                                                  │
│    │    │   之必要者，宣告褫奪公權1  │    │                                                                  │
│    │    │   年以上10年以下。         │    │                                                                  │
│    │    │III 褫奪公權，於裁判時併宣告 │    │                                                                  │
│    │    │   之。                     │    │                                                                  │
│    │    │Ⅳ 依第一項宣告褫奪公權者， │    │                                                                  │
│    │    │   自裁判確定時發生效力。依 │    │                                                                  │
│    │    │   第二項宣告褫奪公權者，自 │    │                                                                  │
│    │    │   主刑執行完畢或赦免之日起 │    │                                                                  │
│    │    │   算。                     │    │                                                                  │
├──┼──┼──────────────┼──┼─────────────────────────────────┤
│4   │51  │新條文宣告多數有期徒刑者，於│    │新法第51條第5 款提高多數有期徒刑合併應執行之刑不得逾30年，新法施行│
│    │  │各刑中之最長期以上，各刑合併│    │後，因新法修正後提高合併應執行之最高度刑期，較舊法規定，對行為人更│
│    │    │之刑期以下，定其刑期。但不得│    │為不利，雖非關於罪刑之變更，惟定執行刑為科刑事項，影響及行為人刑罰│
│    │    │逾30年。                    │    │之法律效果，屬刑法第2 條第1 項之法律變更，新法第51條第5 款對行為人│
│    │    │                            │    │不利，應依新法第2 條第1 項，適用最有利於行為人之法律，即行為時之舊│
│    │    ├──────────────┼──┤法；裁判確定前犯數罪，其中一罪在新法施行前者，亦同（最高法院決議第│
│    │    │舊條文宣告多數有期徒刑者，於│ˇ  │五點(一)，高院座談會決議第二之八則）                                │
│    │    │各刑中之最長期以上，各刑合併│    │                                                                  │
│    │    │之刑期以下，定其刑期。但不得│    │                                                                  │
│    │    │逾20年。                    │    │                                                                  │
├──┼──┼──────────────┼──┼─────────────────────────────────┤
│5   │56  │新條文刪除                  │    │刑法修正之後，原屬連續犯之數個犯罪行為，依新法應數罪併罰，比較修正│
│    │    │                            │    │前之規定，可依裁判上一罪論處，顯然罪刑之處罰內容發生變動，解釋上對│
│    │    │                            │    │於刑法第2 條第1 項之解釋，應包括各種影響罪刑加重之規定，按刑法第2 │
│    │    │                            │    │條之法律，係指刑罰所依存的整體法律狀態，故法律有變更應指足以影響行│
│    │    │                            │    │為的可罰性與法律效果的法令，因修正而有所變更而言，此部份修正自屬法│
│    │    ├──────────────┼──┤律變更，應為新舊法之比較，經新舊法比較之結果，以舊法較有利於行為人│
│    │    │舊條文連續數行為而犯同一之罪│ˇ  │，應依舊刑法第56條規定論以一罪，並加重其刑（最高法院決議第五點(四)，│
│    │    │名者，以一罪論。但得加重其刑│    │高院座談會決議第14則）。                                          │
│    │    │至二分之一。                │    │                                                                  │
└──┴──┴──────────────┴──┴─────────────────────────────────┘
